---
title: "10 EDA"
format: html
editor: visual
---

## Introducción

```{r}
#| label: setup
#| include: false

library(tidyverse)
```

Ver en forma general las variables de la tabla diamonds 

```{r}
knitr::kable(diamonds[1:4,]) # produce:
```

##  Variación

### Valore Típicos

Histograma que muestra la distribución de pesos (carat) de casi 54 mil diamantes 

```{r}
#| fig-width: 6
#| fig-height: 4
ggplot(diamonds, aes(x = carat)) +
  geom_histogram(binwidth = 0.5)
```


Filtrar los diamantes más pequeños

```{r}
#| fig-width: 6
#| fig-height: 4
smaller <- diamonds |> 
  filter(carat < 3)
# 
ggplot(smaller, aes(x = carat)) +
  geom_histogram(binwidth = 0.01)
```

### Valores Atípicos

Histograma del ancho del diamante (y) . y = ancho del diamante

```{r}
#| fig-width: 6
#| fig-height: 4
ggplot(diamonds, aes(x = y)) + 
  geom_histogram(binwidth = 0.5)
```


Acercar los valores pequeños del eje y con coord_cartesian

```{r}
#| fig-width: 6
#| fig-height: 4
ggplot(diamonds, aes(x = y)) + 
  geom_histogram(binwidth = 0.5) +
  coord_cartesian(ylim = c(0, 50))
```

Visualizar valores inusuales en la tabla de diamantes, filtrando por largo (x) y ancho(y) de los diamantes, seleccionando, largo, ancho y profundidad (z) del diamante y ordenando según el ancho

```{r}
#?diamonds
unusual <- diamonds |> 
  filter(y < 3 | y > 20) |> 
  select(price, x, y, z) |>
  arrange(y)
knitr::kable(unusual) # produce:
```

## Valores Inusuales

Eliminar toda la fila con valores extraños (No recomendado)

```{r}
diamonds2 <- diamonds |> 
  filter(between(y, 3, 20))
```

Remplazar los valores inusuales con valores faltantes 

```{r}
diamonds2 <- diamonds |> 
  mutate(y = if_else(y < 3 | y > 20, NA, y))
```

Diagrama de dispersión que relaciona el largo con el ancho de un 
diamante. 

```{r}
#| fig-width: 6
#| fig-height: 4
ggplot(diamonds2, aes(x = x, y = y)) + 
  geom_point(na.rm = TRUE) # Importante na.rm = TRUE para que no salga
# el mensaje de que se cambiaron los valores inusuales por valores 
# faltantes
```

## Covariación

### Variable categórica y numérica

Gráfico de frecuencia que muestra la variación de el precio según su calidad (cut) de un diamante (difícil de interpretar)

```{r}
#| fig-width: 6
#| fig-height: 4
ggplot(diamonds, aes(x = price)) + 
  geom_freqpoly(aes(color = cut), binwidth = 500, linewidth = 0.75)
```


Gráfico de densidad que muestra la varaición del precio según su calidad (un poco más fácil de interpretar)

```{r}
#| fig-width: 6
#| fig-height: 4
ggplot(diamonds, aes(x = price, y = after_stat(density))) + 
  geom_freqpoly(aes(color = cut), binwidth = 500, linewidth = 0.75)
```


Diagrama de caja que muestra la variación del precio según su calidad (fácil de interpretar)

```{r}
#| fig-width: 6
#| fig-height: 4
ggplot(diamonds, aes(x = cut, y = price)) +
  geom_boxplot()
```

Diagrama de caja que muestra la variación del hwy (millas por galón) según la clase de auto. Pero las cajas ordenadas según la mediana de su hwy

```{r}
?mpg # prduce: hwy = millas por galón en carretera
ggplot(mpg, aes(x = fct_reorder(class, hwy, median), y = hwy)) +
  geom_boxplot()
```

El mismo gráfico girado 90 grados para que sea más fácil visualizar los nombres que son largo

```{r}
#| fig-width: 6
#| fig-height: 4
ggplot(mpg, aes(x = hwy, y = fct_reorder(class, hwy, median))) +
  geom_boxplot()
```

### Dos variables numéricas

Diagrama de dispersión que relaciona el peso (carat) con el precio de un diamante

```{r}
#| fig-width: 6
#| fig-height: 4
ggplot(smaller, aes(x = carat, y = price)) +
  geom_point()
```

Diagrama de dispersión con transparencia que relaciona el peso (carat) con el precio de un diamante. La transparencia es importante porque se visuliza la transposición de los puntos del diagrama

```{r}
ggplot(smaller, aes(x = carat, y = price)) + 
  geom_point(alpha = 1 / 100)
```


Diagrama de caja que relaciona el precio del diamante con el precio como si el peso fuera una categoría gracias a group = cut_width(), esto agrupa (crea categorías) basadas en los valores numéricos de carat

```{r}
#| fig-width: 7
#| fig-height: 4
ggplot(smaller, aes(x = carat, y = price)) + 
  geom_boxplot(aes(group = cut_width(carat, 0.1)))
```

