---
title: "12 Vectores Lógicos"
format: html
editor: visual
---

## Introducción

```{r}
#| label: setup
#| include: false

library(tidyverse)
library(nycflights13)
```

## Comparaciones

Filtrar la tabla flights por salidas diurnas que llegan aproximadamente a tiempo

```{r}
my_flights <- flights %>%
  filter(dep_time > 600 & dep_time < 2000 & abs(arr_delay) < 20)
my_flights[1:6,] # produce:
```

Crear variables lógicas(boleanas) de los vuelos que salieron en la mañana y otra variable de los que llegaron más o menos a tiempo. Luego filtrar según estas nuevas variables lógicas

```{r}
my_flights <- flights |> 
  mutate(
    daytime = dep_time > 600 & dep_time < 2000,
    approx_ontime = abs(arr_delay) < 20,
    .keep = "used" # Mostrar sólo las variables que se usaron en mutate
  ) |>
  filter(daytime & approx_ontime)
my_flights[1:6,] # produce:
```

### Valores Faltantes

Los valores faltantes son contagiosos, una comparación con un valor faltante, dará como resultado un valor faltante

```{r}
NA > 5 # produce:

10 == NA # produce:


# We don't know how old Mary is
age_mary <- NA

# We don't know how old John is
age_john <- NA

# Are Mary and John the same age?
age_mary == age_john # produce:
```

En conclusión, el siguiente código no funciona:

```{r}
flights |> 
  filter(dep_time == NA)
```

Para obtener un resultado adecuado se necesita is.na()

### is.na()

Algunos Ejemplos

```{r}
is.na(c(TRUE, NA, FALSE)) # produce:

is.na(c(1, NA, 3)) # produce:

is.na(c("a", NA, "b")) # produce:
#> [1] FALSE  TRUE FALSE
```

Filtra a todas las observaciones con que tienen valores faltantes en la variable dep_time

```{r}
my_flights <- flights |> 
  filter(is.na(dep_time))
my_flights[1:6,] # produce:
```

## Álgebra Booleana

### Orden de las operaciones

Forma correcta de filtrar a los vuelos de Noviembre y Diciembre

```{r}
my_flights <- flights |> 
  filter(month == 11 | month == 12)
my_flights[1:6,] # produce:
```

Forma incorrecta de filtrar a los vuelos de Noviembre y Diciembre

```{r}
my_flights <- flights |> 
  filter(month == 11 | 12)
my_flights[1:6,] # produce:
```

### %in%

%in% devuelve un vector lógico de la misma longitud que x que es TRUE siempre que un valor en x esté en cualquier lugar de y.

```{r}
1:12 %in% c(1, 5, 11) # produce:
  
letters[1:10] %in% c("a", "e", "i", "o", "u") # produce:

```

Para encontrar todos los vuelos de noviembre y diciembre podríamos escribir:

```{r}
my_flights <- flights |> 
  filter(month %in% c(11, 12))
my_flights[1:6,] # produce:
```

```{r}
# Con %in% las reglas de NA son diferentes
c(1, 2, NA) == NA # produce:
c(1, 2, NA) %in% NA # produce:

```

Por ejemplo, este código filtra los valores de deptime que son NA o 0800

```{r}
my_flights <- flights |> 
  filter(dep_time %in% c(NA, 0800))
my_flights[1:6,] # produce:
```

## Resúmenes

### Resúmenes numéricos de vectores lógicos

Cuando se utiliza un vector lógico en un contexto numérico, TRUE se convierte en 1 y FALSE se convierte en 0. Esto hace que sum() y mean()sean muy útiles con vectores lógicos porque sum(x) da el número de TRUEs y mean(x) da la proporción de TRUEs. (porque mean() simplemente usa sum() para sumar y divide por length())

Sacar la proporción de vuelos que se retrasaron en la salidad como máximo una hora y el número de vuelos que se retrasaron en la llegada cinco o más horas

```{r}
my_flights <- flights |> 
  group_by(year, month, day) |> 
  summarize(
    proportion_delayed = mean(dep_delay <= 60, na.rm = TRUE),
    count_long_delay = sum(arr_delay >= 300, na.rm = TRUE),
    .groups = "drop" # desagrupa
  )
my_flights[1:6,] # produce:
```

## Tranformaciones Condicionales

### if_else()

if_else ejecuta una comparación, si es verdadera se ejecuta el segundo argumento del paréntesis, sino el tercero. En el caso de valores faltantes devuelve NA

```{r}
x <- c(-3:3, NA)
if_else(x > 0, "+ve", "-ve") # produce:
```

Existe un cuarto argumento opcional que se usará si la entrada es NA

```{r}
if_else(x > 0, "+ve", "-ve", "???") # produce:
```

### case_when()

case_when realiza varias comparaciones, cuando encuentra una TRUE, devuelve lo que está posterior a "\~"

```{r}
x <- c(-3:3, NA)

case_when(
  x == 0   ~ "0",
  x < 0    ~ "-ve", 
  x > 0    ~ "+ve",
  is.na(x) ~ "???"
) # produce:
```

Se puede usar .default para crear un valor predeterminado que abarque todos los casos.

```{r}
case_when(
  x < 0 ~ "-ve",
  x > 0 ~ "+ve",
  .default = "???"
) # produce:
```
