---
title: "13 Números"
format: html
editor: visual
---

## Introducción

```{r}
#| label: setup
#| message: false

library(tidyverse)
library(nycflights13)
```

## Hacer números

Cambiar cadenas a enteros de doble precisión
```{r}
x <- c("1.2", "5.6", "1e3")
parse_double(x) # produce:
```


Cambiar cadenas que tengan caracteres no numéricos a números (especialemnte útil para porcentajes y datos monetarios)

```{r}
x <- c("$1,234", "USD 3,513", "59%")
parse_number(x) # produce:
```

## Recuentos

Explorar rápidamente contando la cantidad de destinos específicos de los vuelos

```{r}
count_dest <- flights |> count(dest) # produce:
count_dest[1:5,] # produce:
```

Ordenar en orden descendente o ver los vuelos más comunes

```{r}
count_dest <- flights |> count(dest, sort = TRUE)
count_dest[1:5,] # produce:
```
Calcular la cantidad de vuelos por destino específico y calcular la media de retraso de llegada según cada destino

```{r}
count_dest <- flights |> 
  group_by(dest) |> 
  summarize(
    n = n(),
    delay = mean(arr_delay, na.rm = TRUE)
  )
count_dest[1:5,]
```
Contar los valores faltantes de la variable hora de salida en cada destino (con sum() y is.na())

```{r}
my_flights <- flights |> 
  group_by(dest) |> 
  summarize(n_cancelled = sum(is.na(dep_time)))
my_flights[1:5,] # produce:

```

## Transformaciones numéricas

R usa reglas de reciclaje para manejar las operaciones con vectores (variables)

```{r}
x <- c(1, 2, 10, 20)
x / 5 # produce:
```

Por la reglas de reciclaje, lo anterior es una abriviación de:

```{r}
x / c(5, 5, 5, 5) # produce:
```

Normalmente (aunque no siempre) muestra una advertencia si el vector más largo no es un múltiplo del más corto:
```{r}
x * c(1, 2) # produce: 
x * c(1, 2, 3) # produce:
```

### Mínimo y Máximo

Crear una tabla con variables x e y

```{r}
df <- tribble(
  ~x, ~y,
  1,  3,
  5,  2,
  7, NA,
)
```

Crear nuevas variable con los valores mínimos y máximos  

```{r}
df |> 
  mutate(
    min = pmin(x, y, na.rm = TRUE),
    max = pmax(x, y, na.rm = TRUE)
  ) # produce:
```

### Aritmética modular

```{r}
# Ejemplo de división entera
1:10 %/% 3 # produce: 

# Cálculo del resto de una división (la operación módulo)
1:10 %% 3 # produce: 
```

Usar la división entera y el módulo para desempaquetar la hora de salida

```{r}
my_flights <- flights |> 
  mutate(
    hour = sched_dep_time %/% 100,
    minute = sched_dep_time %% 100,
    .keep = "used"
  )
my_flights[1:5,1:3] # produce:
```

Combinar eso con mean(is.na(x)) para ver cómo varía la proporción de vuelos cancelados a lo largo del día

```{r}
flights |> 
  group_by(hour = sched_dep_time %/% 100) |> 
  summarize(prop_cancelled = mean(is.na(dep_time)), n = n()) |> 
  filter(hour > 1) |> 
  ggplot(aes(x = hour, y = prop_cancelled)) +
  geom_line(color = "grey50") + 
  geom_point(aes(size = n))
```

### Redondeo

```{r}
round(123.456) # produce:

round(123.456, 2)  # produce

round(123.456, 1)  # produce

round(123.456, -1) # produce

round(123.456, -2) # produce
```

R usa el método de redondeo bancario (la mitad hacia arriba y la mitad hacia abajo)

```{r}
round(c(1.5, 2.5)) # produce:
```

```{r}
x <- 123.456

# floor siempre redondea hacia abajo
floor(x) # produce:

# ceiling siempre redondea hacia arriba 
ceiling(x) # produce:
```

## Transformaciones generales

### Desplazamientos

```{r}
x <- c(2, 5, 11, 11, 19, 35)
lag(x) # produce:
lead(x) # produce:
```

Conocer la diferencia entre el valor actual y el anterior

```{r}

x - lag(x) # produce:
```

Horarios en que alguien visitó un sitio web

```{r}
events <- tibble(
  time = c(0, 1, 2, 3, 5, 10, 12, 15, 17, 19, 20, 27, 28, 30)
)
```

Calcular el tiempo entre cada evento y determinar si hay una diferencia lo suficientemente grande como para calificar

```{r}
events <- events |> 
  mutate(
    diff = time - lag(time, default = first(time)),
    has_gap = diff >= 5
  )
events[1:5,1:3] # produce:
```

## Resúmenes numéricos

### Centro

Agrupar por año, mes  y día y resumir por media, mediana y cantidad de retraso de salida

```{r}
my_flights <- flights |>
  group_by(year, month, day) |>
  summarize(
    mean = mean(dep_delay, na.rm = TRUE),
    median = median(dep_delay, na.rm = TRUE),
    n = n(),
    .groups = "drop"
  )
my_flights[1:5,1:6] # produce:
```

Diagrama de dispersión que relaciona la media con la mediana

```{r}
my_flights %>%
  ggplot(aes(x = mean, y = median)) + 
  geom_abline(slope = 1, intercept = 0, color = "white", linewidth = 2) +
  geom_point()
```

### Mínimos, Máximos y Cuantiles

Agrupar los vuelos por año, mes y día y resumir por valor máximo de retraso de salida y cuantil 95 (El valor mayor que el 95% de los valores, el cuantil 25 es el valor mayor que el 25% de los valores y el cuantil 50 es la mediana)

```{r}
my_flights <- flights |>
  group_by(year, month, day) |>
  summarize(
    max = max(dep_delay, na.rm = TRUE),
    q95 = quantile(dep_delay, 0.95, na.rm = TRUE),
    .groups = "drop"
  )
my_flights[1:5,] # produce:
```

