---
title: "Transformaciones"
format: html
editor: visual
---

```{r}
#| label: setup
#| include: false

library(tidyverse)
obesity <- read_csv("../data/obesity-latin.csv")
source("../R/load_data.R")
```

## Lo básico

Visualizar las 4 primeras filas de la tabla obesidad

```{r}
obesity[1:4,]
```

Llamar a la tablas obesity como parámetro de la función glimpse para visulaizar las variables como filas (horizontalmente)

```{r}
glimpse(obesity)
```

## Filas

Filtrar obesidad por género masculino
```{r}
obesity_male <- obesity |>
  filter(Gender == "Male") # produce:
obesity_male[1:4,] # Mostrar sólo las 4 primeras filas
```

Filtrar obesidad por género femenino
```{r}
obesity_female <- obesity |>
  filter(Gender == "Female") # produce:
obesity_female[1:4,] # Mostrar sólo las 4 primeras filas
```

Contar por tipo de obesidad y género; y mostrar en orden  descendente

```{r}
obesity |>
  count(Gender, tipo_obesidad, sort = TRUE) # produce:
```

Contar por tipo de obesidad y género
```{r}
obesity |> 
  count(tipo_obesidad, Gender) # produce:
```

Contar por tipo de obesidad y género; y mostrar en formato glimpse
```{r}
obesity_tipo_gender <- obesity |> 
  count(tipo_obesidad, Gender) # produce:
glimpse(obesity_tipo_gender)
```


## Columnas



## Agrupar



