---
title: "Visualización"
format: html
editor: visual
---

```{r}
#| label: setup
#| include: false

library(tidyverse)
obesity <- read_csv("../data/obesity-latin.csv")
source("../R/load_data.R")
```

## Primeras visualizaciones

*Diagrama de dispersión* que relaciona el **imc** con la **edad** *coloreado* por **tipo de obesidad**

```{r}
ggplot(
  data = obesity,
  mapping = aes(x = imc, y = Age, color = tipo_obesidad)
) +
  geom_point() +
  geom_smooth(method = "lm")
```

*Diagrama de dispersión* que relaciona con la **edad** tomando en cuenta el **tipo de obesidad** y con etiquetas

```{r}
ggplot(
  data = obesity,
  mapping = aes(x = imc, y = Age)
) +
  geom_point(mapping = aes(color = tipo_obesidad, 
                           shape = tipo_obesidad)) +
  geom_smooth(method = "lm") +
  labs(
    title = "Edad e imc",
    subtitle = "Edad según imc",
    x = "imc = Kg/m^2", y = "Edad en años",
    color = "tipo de obesidad", shape = "tipo de obesidad"
  )
```

## Visualizaciones con una sola variable

*Grafico de barras* para **tipo de obesidad**.

```{r}
ggplot(obesity, aes(x = tipo_obesidad)) +
  geom_bar() +
  labs(
    title = "Gráfico de barras de",
    subtitle = "tipo de obesidad",
    x = "Tipo de obesidad",
    y = "cantidad"
  )
```

*Histograma* de **edad**

```{r}
ggplot(obesity, aes(x = Age)) +
  geom_histogram(binwidth = 1) +
  labs(
    title = "Histograma de",
    subtitle = "Edad",
    x = "edad", y = "cantidad"
  )
```

*Gráfico de densidad* de **edad**

```{r}
ggplot(obesity, aes(x = Age)) +
  geom_density() +
  labs(
    title = "Gráfico de densidad de",
    subtitle = "Edad",
    x = "Edad", y = "Densidad"
  )
```

## Visualizaciones que relacionan dos variables

*Diagrama de caja* de **edad** y **tipo de obesidad**

```{r}
#| fig-width: 7
#| fig-height: 4
ggplot(obesity, aes(x = tipo_obesidad, y = Age)) +
  geom_boxplot() +
  labs(
    title = "Diagrama de caja de",
    subtitle = "Tipo de obesidad y edad",
    x = "tipo de obesidad", y = "Edad"
  )
```

*Gráfico de densidad* de **edad** y **tipo de obesidad**

```{r}
#| fig-width: 6
#| fig-height: 4
ggplot(obesity, aes(x = Age, color = tipo_obesidad)) +
  geom_density(linewidth = 0.75)
```

*Gráfico de densidad* de **edad** y **tipo de obesidad** con *relleno* por **tipo de obesidad** y *opacidad*

```{r}
#| fig-width: 6
#| fig-height: 4
ggplot(obesity, aes(x = Age, color = tipo_obesidad,
                    fill = tipo_obesidad)) +
  geom_density(alpha = 0.5)
```

*Diagrama de dispersión* que relaciona **edad** e **índice de masa corporal**

```{r}
#| fig-width: 6
#| fig-height: 4
ggplot(obesity, aes(x = Age, y = imc)) +
  geom_point()  
```

*Gráfico de barras* que relaciona el **tipo de obesidad** con el **género**

```{r}
#| fig-width: 7
#| fig-height: 4
ggplot(obesity, aes(x = tipo_obesidad, fill = Gender)) +
  geom_bar()
```

*Gráfico de barras* que relaciona el **tipo de obesidad** con el **género** comparando la distribución entre tipo de obesidad

```{r}
#| fig-width: 7
#| fig-height: 4
ggplot(obesity, aes(x = tipo_obesidad, fill = Gender)) +
  geom_bar(position = "fill")
```

*Gráfico de barras* que relaciona el **tipo de obesidad** con el **género** comparando la distribución entre tipo de obesidad y etiquetando la proporción

```{r}
#| fig-width: 7
#| fig-height: 4
ggplot(obesity, aes(x = tipo_obesidad, fill = Gender)) +
  geom_bar(position = "fill") +
  labs(y = "Proporción")
```

## Visualizaciones que relacionan múltiples variables

*Diagrama de dispersión* que relaciona la **edad** con el **índice de masa corporal** *coloreado* por **tipo de obesidad** y *formateado* por **género**

```{r}
#| fig-width: 6
#| fig-height: 4
ggplot(obesity, aes(x = Age, y = imc)) +
  geom_point(aes(color = tipo_obesidad, shape = Gender))
```

**Diagrama de dispersión** que relaciona la **edad** con el **índice de masa corporal** *coloreado* por **tipo de obesidad** y *formateado* por **tipo de obesidad** y *facetado* por **género**

```{r}
#| fig-width: 6
#| fig-height: 4
ggplot(obesity, aes(x = Age, y = imc)) +
  geom_point(aes(color = tipo_obesidad, shape = tipo_obesidad)) +
  facet_wrap(~Gender)
```
