---
title: "Preparando la tabla"
format: html
editor: visual
---

```{r}
#| label: setup
#| include: false

library(tidyverse)
my_obesity <- read_csv("../data/obesity-latin.csv")
#View(my_obesity)
```

## Transformaciones Básicas

*Crear* la variable **imc** y *calcular* el **índice de masa corporal**.

```{r}
my_obesity <- my_obesity |>
  mutate(
    imc = Weight / (Height ^ 2)
  )
```

*Reclasificar* el **tipo de obesidad** porque no coincide con la clasificación de la OMS

```{r}
my_obesity <- my_obesity |>
  mutate(
    tipo_obesidad = case_when(
      imc < 18.5 ~ "Desnutricion",
      imc < 25 ~ "Peso normal",
      imc < 30 ~ "Sobrepeso",
      imc < 35 ~ "Obesidad grado 1",
      imc < 40 ~ "Obesidad grado 2",
      imc >= 40 ~ "Obesidad grado 3",
      TRUE ~ NA_character_
    )
  )
```

*Renombrar* a las varibles de la data set de obesidad para que sean más legibles en español

```{r}
my_obesity <- my_obesity |>
  rename(
    tiene_familiares_obesos = family_history_with_overweight,
    come_comida_muy_calorica = FAVC,
    come_vegetales = FCVC,
    comidas_principales = NCP,
    come_refrigerios = CAEC,
    fuma = SMOKE,
    agua_diaria = CH2O,
    toma_bebidas_calóricas = SCC,
    actividad_fisica = FAF,
    uso_tecnologia = TUE,
    consume_alcohol = CALC,
    medio_transporte = MTRANS
  )
# NOTA: Es mejor que las variables numéricas no tengan verbo, las 
# variables dicotomicas es mejor nombrarlas al inicio con verbos y
# las categorías a veces es bueno iniciarlas con verbos como en 
# consumo de alcohol, pero esto no siempre es ideal como en medio
# de transporte
```

*Conocer* el **tipo** de la variable tipo de obesidad:

```{r}
class(my_obesity$tipo_obesidad) # produce: "character"
```

*Conocer* los **valores** de la variable **tipo de obesidad**

```{r}
unique(my_obesity$tipo_obesidad) # produce:
```

*Convertir* la variable tipo de obesidad de **character** a **factor**:

```{r}
my_obesity <- my_obesity |>
  mutate(
    tipo_obesidad = factor(
      tipo_obesidad,
      levels = c(
        "Desnutricion",
        "Peso normal",
        "Sobrepeso",
        "Obesidad grado 1",
        "Obesidad grado 2",
        "Obesidad grado 3"
      )
    )
  )
```

```{r}
class(my_obesity$tipo_obesidad) # produce: factor

```

```{r}
unique(my_obesity$tipo_obesidad) # produce:
```

## Transformaciones de la Variable Género

*Convertir* género a **factor**

```{r}
my_obesity <- my_obesity |>
  mutate(
    Gender = factor(
      Gender,
      levels = c("Male", "Female")
    )
  )
```

```{r}
class(my_obesity$Gender) # produce: "factor"
```

## Transformaciones de la varaible Historia Familiar de Obesidad

*Traducir* los valores de la variable de **historia familiar de obesidad**

```{r}
my_obesity <- my_obesity |>
  mutate(
    tiene_familiares_obesos = recode(
      tiene_familiares_obesos,
      "yes" = "si",
      "no" = "no"
    )
  )
```

```{r}
class(my_obesity$tiene_familiares_obesos) # produce: "character"
```

*Cambiar el tipo* de la variable de **historia familiar de obesidad** a **factor**

```{r}
my_obesity <- my_obesity |>
  mutate(
    tiene_familiares_obesos = factor(
      tiene_familiares_obesos,
      levels = c("si", "no")
    )
  )
```

```{r}
class(my_obesity$tiene_familiares_obesos) # produce: "factor"
```

## Transformaciones de la variable de Comida muy Calórica

*Traducir* los valores de la variable **comida muy calórica**

```{r}
my_obesity <- my_obesity |>
  mutate(
    come_comida_muy_calorica = recode(
      come_comida_muy_calorica,
      "yes" = "si",
      "no" = "no"
    )
  )
```

```{r}
class(my_obesity$come_comida_muy_calorica) # produce: "character"
```

*Cambiar el tip*o de la variable **comida muy calórica** a **factor**

```{r}
my_obesity <- my_obesity |>
  mutate(
    come_comida_muy_calorica = factor(
      come_comida_muy_calorica,
      levels = c("si", "no")
    )
  )

```

```{r}
class(my_obesity$come_comida_muy_calorica) # produce: "factor"
```

## Transformaciones de la varaible de  Consumo de Vegetales

*Conocer los valores* de la variable **come vegetales**

```{r}
unique(my_obesity$come_vegetales)[1:20] # produce:
```

*Conocer el tipo* de la variable **come vegetales**

```{r}
class(my_obesity$come_vegetales) # produce : "numeric"
```

*NOTA*: Es posible que sean valores por semana, el manual no lo indica. "numeric" es double o de doble precisión es decir que puede tener decimales

## Transformaciones de la varaible Cantidad de Comidas Principales

*Conocer los valores* de la variable **comidas principales**

```{r}
unique(my_obesity$comidas_principales)[1:20] # produce:
```

*Conocer el tipo* de la varaible **comidas principales**

```{r}
class(my_obesity$comidas_principales) # produce: "numeric"
```

